【裁判字號】    88,上易,5712
【裁判日期】    890920
【裁判案由】    傷害
【裁判全文】
臺灣高等法院刑事判決                          八十八年度上易字第五七一二號
    上  訴  人  臺灣臺北地方法院檢察署檢察官
    被      告  庚○○
    選任辯護人  張世柱
                蘇家宏
右上訴人因被告傷害案件，不服臺灣台北地方法院八十八年度易字第一三四七號，中
華民國八十八年十一月十日第一審判決（起訴案號：臺灣台北地方法院檢察署八十八
年度偵字第二六四八號）提起上訴，暨移送併辦（台灣台北地方法院檢察署八十九年
度偵字第四五０號），本院判決如左：
    主  文
原判決撤銷。
庚○○連續傷害人之身體，處罰金伍仟元，如易服勞役，以參佰元折算壹日。
    事  實
一、庚○○與甲○○係夫妻關係，平日相處不睦，八十七年八月二十六日凌晨四時許
    ，甲○○會同臺北市政府警察局松山分局民有派出所警員丙○○等人，在臺北市
    ○○○路四二一號五樓，查獲庚○○與張小桂涉嫌妨害家庭案件，庚○○心生不
    滿，趁員警不注意之際，基於傷害之犯意出手毆打甲○○，致甲○○受有右前臂
    皮下瘀血一×一公分、右上臂皮下瘀血二×三公分、右下腿皮下瘀血一×一公分
    、右小腿皮下瘀血、左小腿皮下瘀血二×二公分之等傷害；嗣甲○○於八十八年
    一月二十七日上午七時許，在其台北市○○路四三三巷十九之一號住處，欲與庚○○談論夫妻如何溝通問題時，庚○○心生不滿，竟基於同一傷害之概括犯意，
    出手毆打甲○○，致甲○○受有右上臂瘀傷三×三公分、右前臂瘀傷五×一公分
    、左上臂瘀傷二×二公分、左前臂瘀傷三×一公分、左手瘀傷一×一公分、右小
    腿瘀傷一×一公分、左小腿瘀傷二×二公分等傷害。
二、案經甲○○訴由台北市政府警察局中山分局移送台灣台北地方法院檢察署檢察官
    偵查起訴。
    理  由
一、訊據被告庚○○固坦承與告訴人甲○○偶有爭吵之事實，惟否認有傷害告訴人之
    犯行，辯稱：伊並未出手毆打告訴人，告訴人之傷如何產生，伊並不知情云云。
    惟查：
    （一）、被告確有於八十七年八月二十六日，在台北市○○○路四二一號五樓，
            傷害告訴人之事實，迭據告訴人於警訊、偵查、原審及本院審理時指訴
            甚詳，證人乙○○於偵查及本院調查時亦證稱：被告確有毆打告訴人之
            情事（見八十八年度偵字第二六四八號卷第十一頁背面、本院八十九年
            二月一日訊問筆錄），而告訴確受有傷害，亦有家庭暴力事件驗傷診斷
            書一份在卷可憑 (見同上偵查卷第四頁），證人即當日往現場處理之員
            警丙○○於偵查中亦證稱：八十七年八月二十六日凌晨四時許，伊因汪
            雅利報案，遂同二位同事一起前往臺北市○○○路四二一號五樓，當時
            庚○○與甲○○有吵架。（見同上偵查卷第十頁背面），顯見被告與告
            訴人間確有爭執，雖證人丙○○於偵查亦證稱「有無互毆，伊沒有印象
            」（見同上筆錄），但當時前往處理通姦案之員警有丙○○等三人，各
            人處理之事務，及站立之位置，並不相同，並非所有在場之人均能目睹
            全部事實，故其所言「沒有印象」，並不表示其能確定「沒有毆打」，
            況當時在告訴人身邊之證人乙○○證稱被告確有毆打告訴人，已如前述
            ，是究不能以證人丙○○一句「有無互毆，伊沒有印象」，即置證人周
            素戀之證言於不顧。至其證稱：「伊等警員在場，不可能讓被告與告訴
            人間發生傷害情事」部分，係個人推測之詞，而由電視或平面媒體之報
            導，常有被告在警方戒護下移送司法機關或模擬作案現場時，遭被害人
            家屬或民眾追打成傷之情事，是證人丙○○所言有警力在場，不可能讓
            雙方互毆之推測，與事實有違。辯護人雖以被告當時受到告訴人所教唆
            之不知名男子毆打，致無法站立，即前往醫院驗傷，何以告訴人未立即
            向警員報告，亦未即時驗傷，其所提出之驗傷診斷書係三日後所為，且
            告訴人不敢提出現場拍攝之照片，足見告訴人所言不實；又證人乙○○
            陳稱照片為伊先生所拍攝，但告訴人於另案指稱照片為乙○○所拍攝，
            足見證人乙○○之證言不可採云云，但查：辯護人所指被告告訴告訴人
            教唆傷害乙案，業經檢察官以不能證明告訴人有教唆傷害犯行而為不起
            訴處分在案（八十八年度偵字第一九六七０號），而夫妻間之傷害行為
            ，為顧及家庭和諧或子女利益，於提出告訴前往往斟酌再三，是究不能
            以告訴人未及時驗傷，並及時提出告訴，而認定告訴人所言不實。至告
            訴人方面係為抓姦而拍攝照片，是告訴人未提出當時拍攝之照片，並不
            影響本案之認定。又照片係證人乙○○或其夫所拍攝，與證人乙○○證
            言之真實否，亦無關連。
    （二）、又被告於八十八年一月二十七日，在其上開住處，傷害告訴人之事實，
            亦據告訴人於警訊、偵查、原審及本院理由時指訴甚詳，證人即臺北市
            政府警察局中山分局民權一派出所警員丁○○於偵查中亦證稱：「八十
            八年一月二十七日上午八時零三分許因有人報案，遂與另一名警員前往
            臺北市○○路四三三巷十九之一號二樓，當時甲○○在門口，庚○○就
            出示處分書，二人爭執告訴內容，講完後庚○○表示急著去上班，汪雅
            利則要庚○○把事情處理完再走，但庚○○說上完班再講後就拿著手提
            包去上班，甲○○並沒上前阻止，甲○○並說每次要和庚○○講，盧德
            勝卻閉口不談，當時甲○○表示有被庚○○打，．．．．。」等語（見
            八十八年度偵字第六三０四號卷第五十九頁背面、第六十頁正面），顯
            被告與告訴人確有於前開時起發生爭執，告訴人當場告訴員警伊遭被告
            毆打之情事，且告訴人於當日上午，即前往台北市立和平醫院就診，診
            療結果，告訴人確受有右上臂瘀傷三×三公分、右前臂瘀傷五×一公分
            、左上臂瘀傷二×二公分、左前臂瘀傷三×一公分、左手瘀傷一×一公
            分、右小腿瘀傷一×一公分、左小腿瘀傷二×二公分等傷害，此有該醫
            院診斷書一份在卷可稽（見同上偵查卷第七頁），又告訴人因受有上開
            傷害，以及貧血之原因，於受傷當日（八十八年一月二十七日）入院治
            療，同月三十日出院，此亦有同醫院診斷證明書一份在可查（見同上偵
            查卷第八頁），足見證人丁○○於偵查中所陳「沒看見明顯外傷」部分
            （見同上偵查卷第六十頁正面），與事實不符，且被告與告訴人發生爭
            執時僅有渠二人在場，此為被告所自承，可見告訴人所指伊之傷勢係被
            告毆打所致，與常情相符。辯護人雖辯護稱：告訴人就其有無休克或暈
            厥，發生時間為何？其陳述前後有矛盾，告訴人就有無說謊，不敢同往
            廟宇發誓云云，認為告訴人此部分之陳述，與事實不符，告訴人之傷勢
            係為誣陷被告所自傷。惟按告訴人就同一事實之陳述前後略有出入，此
            乃各人之記憶不清，或細節未交代清楚，或其描述用語不同，省略片段
            情節，或紀錄之詳簡有異所致，倘其主要陳述一致，即尚難因其細節稍
            有紛歧即將全部證言捨棄不採（最高法院七十三年台上字第三九九八判
            例意旨參攷），詳言之，告訴人有時會因記憶不清等各式各樣之原因，
            而就事實之一部分為與事實有所出入之說詞，然而就主要事實，尤其攸
            關構成要件事實之陳述一致，即得採為認定事實之證據。本件告訴人就
            其遭被告毆打致受傷之指訴，始終如一，已如前述，究不能以其有關其
            指訴前後略有出入，或細節未交代清楚而認為其指訴與事實不符。再告
            訴人受傷之部分遍及四肢，且住院三日，已如前述，傷勢不可謂不重，
            豈有為誣告而自為殘害之理，又告訴人所言是否實在，應依常理判斷，
            偕同往廟宇發誓，為過時之想法，不可儘信，辯護人此部分之辯解，不
            足採信。至原審認為「告訴人仍捨近求遠，遠赴臺北市立和平醫院掛號
            門診，亦非尋常。」、「告訴人自述頭痛及胸痛之症狀，然經醫師看診
            後卻認為並無受傷，益徵告訴人之指訴當與事實有間」等情，而認為告
            訴人此部分之指訴不可採，惟就醫之地點、遠近，及習慣性、便利性
            ，不得以告訴人就醫之院所，而為告訴人指訴是否可採之認定標準。又
            病人自訴病痛，亦為病人就診之常情，自不能以告訴人自訴病痛部分，
            不為醫生所認定，即認為告訴人之指訴全部不可採，併此敘明。
    綜上所述，本件事證甚明，被告空言否認，不足採信，其犯行堪以認定。
二、核被告所為，係犯刑法第二百七十七條第一項之傷害罪。其先後二次犯行，時間
    密接，手法相同，而犯構成要件相同之罪名，顯係基於概括之犯意為之，應依連
    續犯之規定論以一罪，並加重其刑。
三、原審未予詳查，遽為無罪之諭知，檢察官上訴亦指摘及此，自有未合，自應由本
    院將原判決撤銷改判，爰審酌被告與張姓女子有書信往來，其內容語多曖昧，此
    由卷附之書信影本觀之即明，證人即告訴人之女己○○於原審亦證稱伊在台北市
    華納威秀影城目睹其母甲○○手挽男人，被告與告訴人之行為，均逾越正常男女
    交往之範圍，是被告及告訴人對於渠二人間之婚姻危機，致引起爭執，造成本件
    傷害事件，均負有部分之責任，以及告訴人所受之傷害之程度，暨被告於後否認
    犯行等一切情狀，量處罰金五千元，並諭知如易服勞役之折算標準。
四、公訴意旨另略以：被告於八十六年八月七日（起訴書誤為八十七年八月間），在
    其前開處，出手毆打甲○○，致其受有左耳微瘀血一×一公分、左肩後部擦傷二
    ×二公分、左前臂瘀血二×四公分、右大腿瘀血一×八公分等傷害，因認被告另
    涉有刑法第二百七十七條第一項之傷害罪嫌。惟按犯罪事實應依證據認定之，無
    證據不得推定其犯罪事實，刑事訴訟法第一百五十四條定有明文。再告訴人之告
    訴，係以使被告受刑事訴追為目的，是其陳述是否與事實相符，仍應調查其他證
    據以資審認；且認定不利於被告之事實，須依積極證據，苟積極證據不足為不利
    於被告事實之認定時，即應為有利於被告之認定，更不必有何有利之證據，最高
    法院五十二年臺上字第一三○○號及三十年上字第八一六號分別著有判例可資參
    照。訊之被告，否認有此部分犯行，而公訴人認被告犯有此部分之罪嫌，無非以
    告訴人之指訴，診斷證明書一張、臺北市政府警察局中山分局家庭暴力案件調查
    紀錄表在卷可稽為其論據。經查：
    （一）、本件告訴人於原審固指稱被告於八十六年八月七日毆打伊，當時二個女
      兒在場。（見原審卷第三十七頁），惟證人其告訴人之女戊○○於原審
            證稱：當日伊父並未毆打伊母。（見原審卷第一七三頁），足見告訴人
            此部分之指訴與事實不符，不足採信。
    （二）、至診斷證明書，僅能證明告訴人有受傷之事實，臺北市政府警察局中山
            分局家庭暴力案件調查紀錄表，亦僅為有關家庭暴力之調查，均不足以
            證明被告有此部分之傷害犯行。
    （三）、又告訴人原審提出之被告之妹盧雪卿與告訴人之女戊○○間八十七年五
            月三十一日之電話錄音，其中盧雪卿雖提及被告已下定決心，不會再打
            告訴人之話語（譯文見原審卷第一八三頁），但本件事故發生時盧雪卿
            並未在現場，其所為之陳述僅屬個人意見，不得遽以推定被告犯行。
    （四）、再告訴人於原審已陳稱：當時在場之人，除伊二個女兒外，並無其他人
            。（見原審卷第三十七頁），是告訴人之父汪如彬、告訴人之兄汪偉雄
            、及警員丁○○等人於告訴人指訴伊遭毆打時，並未在現場，告訴人之
            父兄所知，係告訴人之轉述，為告訴人指訴之延伸，況當日被告並未毆
            打告訴人，已據告訴人之女戊○○於原審證述明確，詳如前述，被告既
            未於現場傷害告訴人，縱被告有向告訴人之父下跪認錯或員警教訓被告
            之情事，惟下跪或教訓之原因甚多，自不得以事後之行為推論被告有傷
            害之行為，是告訴人聲請傳喚證人汪如彬、汪偉雄，以證明告訴人有無
            遭毆打之事告知父兄，以及被告有無下跪認錯，暨告訴人聲請傳喚證人
            即員警丁○○，以證明其有無教訓被告部分，即無必要，且事證已明，
            告訴人聲請就被告、告訴人及告訴人之女測謊乙節，亦無必要，併此敘
            明。
    此外，復查無其他積極確切之證據足資認定被告有此部分傷害犯行，不能證明被
    告有此部分之犯罪，本應為無罪之諭知，惟公訴人認為被告此部分之罪嫌與前開
    論罪科刑之有罪部分間，有裁判上一罪之關係，爰不另為無罪之諭知。
五、臺灣臺北地方法院檢察署檢察官另以被告於八十七年八月二十四日，在其上開住
    處，出言恐嚇告訴人，要置告訴人於死地，因認為被告另犯妨害自由犯行，而移
    送併案審理（八十九年度偵字第四五○號），其認為被告涉有此部分之罪嫌，無
    非以告訴人之指訴為唯一之論據。惟訊之被告，否認有恐嚇犯行，此外，又查無
    其他積極確切之證據足以證明被告有恐嚇犯行，自難以告訴人之指訴遽認被告之
    犯行，不能證明被告有恐嚇犯行，自與檢察官起訴部分間，無裁判上一罪之關係
    ，無從併案審理，爰就此部分退回檢察官另行處辦理。
據上論斷，應依刑事訴訟法第三百六十九條第一項前段、第三百六十四條、第二百九
十九條第一項前段，刑法第五十六條、第二百七十七條第一項、第四十二條第二項，
罰金罰鍰提高標準條例第一條前段、第二條，判決如主文。
本案經檢察官張啟彬到庭執行職務。
中    華    民    國    八十九    年      九        月        二十      日
                            臺灣高等法院刑事第二十四庭
                                審判長法  官  陳  貽  男
                                      法  官  聶  齊  桓
                                      法  官  李  世  貴
右正本證明與原本無異。
不得上訴。
                                      書記官  魏  汝  萍
中    華    民    國    八十九    年      九        月      二十一      日
附錄本案論罪科刑法條：
刑法第二百七十七條
傷害人之身體或健康者，處三年以下有期徒刑、拘役或一千元以下罰金。
犯前項之罪因而致人於死者，處無期徒刑或七年以上有期徒刑；致重傷者，處三年以
上十年以下有期徒刑。


司法院資訊處製作；財團法人民間司法改革基金會備份。
